臺灣高等法院高雄分院刑事判決　　　　　　　　　　九十一年度上易字第四七三號
　　上　訴　人　　臺灣高雄地方法院檢察署檢察官
　　上　訴　人
　　即　被　告　　丙○○
　　被　　　告　　甲○○
　　被　　　告　　乙○○
右上訴人因被告等傷害案件，不服臺灣高雄地方法院九十年度易字第四三０一號中華
民國九十一年一月二十二日第一審判決（起訴案號：臺灣高雄地方法院檢察署九十年
度偵字第一五七一七號、九十年度調偵字第四四一號），提起上訴，本院判決如左：
      主  文
上訴駁回。
丙○○緩刑貳年。
      事  實
一、丙○○與洪淑美（已經原審判決確定）為鄰居關係，丙○○曾因其店內刷卡機毀
    壞無法使用，而向洪淑美借用其店內刷卡機供客戶刷卡，惟嗣經信用卡公司發現
    該客戶持偽卡消費，二人遂因該消費款項生有爭執，並心存芥蒂。民國九十年三
    月三日二十一時許，丙○○與友人莊添光在其經營之汽車保養場內喝酒，不久該
    友人離去，丙○○見洪淑美行經高雄市苓雅區○○○路二○○號前，即再度為前
    開刷卡消費事宜與洪淑美發生爭執，洪淑美竟基於傷害之故意，出手抓傷丙○○
    臉部，致其受有右臉頰擦傷之傷害；丙○○因被洪淑美抓傷臉部，心生憤怒，竟
    基於傷害之犯意，持其所有之掃把一支朝洪淑美臉及身體毆打，致其倒地，受有
    右臉頰瘀腫傷四Ⅹ三公分、左下頦瘀腫傷六Ⅹ三公分、右小腿挫裂傷三Ⅹ○．五
    公分等傷害。洪淑美因被打大叫，其子陳冠宇見狀，即返回洪淑美所經營之汽車
    音響店內呼叫店內人員前來幫忙，甲○○聞訊立即前往勸架。詎丙○○見甲○○
    前來，竟仍基於前開傷害之概括犯意，持其所有之掃把毆打甲○○左手，致甲○○被打後因疼痛蹲在地上，並因此受有左手肘鈍傷合併疑似尺神經受損（尺側手
    指麻痺）之傷害。
二、案經洪淑美、甲○○分別訴請高雄市政府警察局苓雅分局報請台灣高雄地方法院
    檢察署檢察官及臺灣高雄地方法院檢察署檢察官主動偵查起訴。
    理  由
甲、被告丙○○有罪部分：
一、訊據上訴人即被告丙○○坦承持其所有之掃把朝告訴人洪淑美身上毆打，致洪淑
    美受傷之事實，惟辯稱：伊事先沒有毆打洪淑美之意思，係洪淑美先抓伊臉，伊
    才順手拿掃把撥過去，伊亦未毆打甲○○云云；經查：
（一）被告丙○○為同案被告洪淑美抓傷臉部，乃進而持掃把毆打告訴人即被告洪淑
      美情事，業經被告丙○○於原審法院審理時供稱：「是他先抓我的臉，我順手
      拿起掃把撥過去」、「打到她的身上」（見原審法院九十年十一月二十七日審
      判筆錄）、「第一次被洪淑美抓到臉」等語（見原審法院九十一年一月八日審
      判筆錄），復在本院調查中供稱：「當天是洪淑美先動手，先動手抓我的臉部
      ，我才用掃把打洪淑美的身體。」等語（本院九十一年四月二十二日訊問筆錄
      ），核與證人莊添光於原審法院審理時證稱：「黃某當時有喝酒很大聲，與何
      人吵架我不知道，我過來時兩個人在那邊大小聲，後來又有二、三人從音響店
      內出來，我看到女的抓黃某一下，黃某就拿掃把刷她一下」等語；及證人謝戊
      己證稱：「我離開他們的家要開車時，聽到吵聲，我回頭看到黃某用掃把柄很
      用力的打洪女」等語相合（見原審法院九十年十二月十一日筆錄）。再參酌同
      案被告洪淑美於原審法院及本院審理時亦承認有伸手去抓丙○○，可能有抓到
      丙○○的臉等語，雖洪淑美辯稱伊係被打倒在地上，被打的時候抓的等語，惟
      倘當時洪淑美已被打倒在地，而被告丙○○尚持掃把站立，則洪淑美豈有可能
      能抓傷丙○○之臉部？另從當日被告丙○○係與友人喝酒後始與被告洪淑美發
      生口角，及其事後丙○○出手用力打洪淑美等情以觀，可見被告洪淑美於與丙○○口角後曾有激怒丙○○之動作，以致丙○○一時氣憤乃有持掃把對洪淑美
      施暴，是被告洪淑美辯稱係被打倒在地時伸手去抓的等語，自不足採。至於被
      告丙○○於警訊供稱：「洪淑美出手抓傷我頸部」等語，雖與事後於原審及本
      院審理時供稱：抓傷伊臉部等情節略有不合，惟參酌被告丙○○驗傷單上所載
      「右臉頰之擦傷」與擦傷之位置圖，該擦傷位置係於右臉頰下方接近脖子處，
      是依一般人手掌之大小及出手朝對方右臉頰下方抓之位置，係可能介於臉部與
      頸部之間，故自難以被告丙○○於警訊指訴洪淑美係抓其頸部與在法院審理時
      供稱抓傷臉部不合，即認被告丙○○所供述與事實不符而不足採。此外，復有
      洪淑美之驗傷單一紙附卷可稽。
（二）被告丙○○持掃把毆打甲○○部分，已經告訴人甲○○迭次明確指訴在卷，復
      經證人陳冠宇於偵查中證稱：「我看到丙○○．．也打到甲○○的左手肘」等
      語，證人謝戊己於偵查中證稱：「我看見丙○○拿掃把打洪淑美、甲○○蹲在
      地上，好像被打到也有受傷」（見偵查卷第二十二頁反面）及於原審法院審理
      中證稱：「我把棍子搶起來後，看到甲○○蹲在路旁，手腫起來，用台語罵黃
      某，心腸怎麼那麼狠」等語（見原審法院九十年十二月十一日筆錄），此外，
      復有告訴人甲○○之驗傷單一紙、受理刑事案件報案三聯單一紙附卷可稽，足
      見丙○○確曾毆打甲○○致其受傷。雖證人莊添光於原審法院證稱伊並沒有看
      到丙○○拿木棍打其他人，惟其於證述丙○○毆打洪淑美時，僅稱「黃某就拿
      掃把刷她一下」，對於事後何人拉扯又稱不知道，顯見其因與被告丙○○係朋
      友情誼而有刻意迴護丙○○之情，其證詞自不足為有利於丙○○之認定。是被
      告丙○○所辯未毆打甲○○等語，顯係事後卸責之詞，要無可採。
（三）綜上所述，本件事證明確，被告丙○○毆打洪淑美、甲○○之傷害犯行堪以認
      定。
二、核被告丙○○所為，係犯刑法第二百七十七條第一項之傷害罪。被告丙○○先後
    二次傷害犯行，時間緊接，且依一般社會健全觀念，在時間差距上，係可以分開
    ，在刑法評價上，各具獨立性，每次行為皆可獨立成罪，又所犯構成要件相同，
    顯係基於概括之犯意為之，應依連續犯之規定論以一罪，並加重其刑。公訴人雖
    未就丙○○傷害部分論以連續犯，惟其起訴事實既已論及，本院自得予以審酌。
三、原審就被告丙○○部分依刑法第五十六條、第二百七十七條第一項規定，並審酌
    被告丙○○係因與洪淑美生口角爭執，且洪淑美出手抓傷其右臉頰，始動手毆打
    洪淑美，惟被告丙○○未慮及洪淑美為一女子，身材、體型均較伊嬌小，為求報
    復竟持掃把予毆打，並於甲○○前往阻止時再對甲○○毆打之，致洪淑美、甲○○受有較嚴重之傷害（相對於丙○○自己所受之傷害而言），但念及被告丙○○
    在審理中坦承部分犯罪事實，及洪淑美、甲○○分別所受傷害之程度等一切情狀
    ，量處有期徒刑四月，並諭知易科罰金之折算標準。復明被告丙○○持以毆打
   洪淑美、甲○○之掃把一支，為被告丙○○所有，已據其於原審法院審理時自承
    在卷，且為供其犯罪所用之物，雖未扣案，惟無證據證明已滅失，故依刑法第三
    十八條第一項第二款規定，宣告沒收。原判決就被告丙○○部分認事用法均無違
    誤，量刑並稱妥適，被告丙○○上訴意旨仍執前詞矢口否認部分犯罪，自無足取
    ，上訴為無理由，應予駁回。末查，被告丙○○前未曾受有期徒刑以上刑之宣告
    ，有台灣高等法院被告全國前案紀錄表在卷可稽，本件係因一時被激怒乃動手毆
    人成傷而觸犯刑法，犯後並已與告訴人洪淑美、甲○○達成民事和解，業據甲○○到庭証述屬實，並有和解書一份附卷可稽，本院認其經此偵審程序之教訓，應
    已知警惕而無再犯之虞，所宣告之刑以暫不執行為適當，爰並予宣告緩刑二年，
    以啟自新。
乙、被告甲○○、乙○○無罪部分：
一、公訴意旨略以：被告甲○○、乙○○於九十年三月三日二十一時許，因見洪淑美
    之子陳冠宇返回住處呼救正被丙○○持掃把毆打之洪淑美，二人乃共同前往高雄
    市苓雅區○○○路二○○號前，惟渠等竟與洪淑美基於共同傷害之犯意，由乙○○手持木棍、洪淑美與甲○○以徒手與與丙○○發生互毆，致丙○○受有右臉頰
    擦傷（此部分傷害係由洪淑美造成，已如前述）、左右上腹紅腫、右肘與右肩瘀
    腫及多處小裂傷等傷害，因認被告甲○○、乙○○所為，係犯刑法第二百七十七
    條第一項之傷害罪嫌云云。
二、按犯罪事實應依證據認定之，無證據不得推定其犯罪事實。又不能證明被告犯罪
    者，應諭知無罪之判決，刑事訴訟法第一百五十四條、第三百零一條第一項分別
    定有明文。又告訴人之告訴，係以被告受刑事訴追為目的，是其陳述是否與事實
    相符，仍應調查其他證據以資審認。而認定不利被告之事實，須依積極證據，苟
    積極證據不足為不利於被告事實之認定時，即應為有利於被告之認定，不必有何
    有利之證據；事實之認定，應憑證據，如未能發現相當證據，或證據不足證明，
    自不能以推測或擬制之方法，以為裁判基礎，最高法院五十二年臺上字第一三０
    ０號、三十年上字第八一六號、四十年台上字八六號分別著有判例足供參照。
三、本案公訴人認被告甲○○、乙○○有前揭傷害犯嫌，無非以告訴人即被告丙○○
    之指訴，丙○○、洪淑美、甲○○、乙○○四人於前開時地有發生肢體衝突，而
    丙○○、洪淑美、甲○○均受有傷害，及丙○○之驗傷診斷書一紙為其主要論據
    。訊據被告甲○○、乙○○均堅決否認有何傷害犯行，被告甲○○辯稱：伊老闆
    娘被打在地上，伊過去看，丙○○就拿棒子打伊左手，伊手就麻掉倒在地上，伊
    並未打丙○○，亦未拿木棍或與丙○○滾在地上等語；被告乙○○則辯稱：伊聽
    見伊姪子在叫，出去就看到丙○○拿棍子打洪淑美的肩膀，伊過去就叫丙○○不
    要打，伊是由地上撿起木棍準備要勸阻，但被丙○○搶走，伊與丙○○滾在地上
    ，地上有高低不平，伊未打丙○○等語。經查：
（一）告訴人丙○○對於其係被何人毆打、如何毆打情事，先於警訊陳稱：「我抵抗
      他（指洪淑美）跑回店中，呼叫其員工甲○○及其他人前來助陣並持木棍將我
      圍毆成傷」、「我要提出傷害告訴告洪淑美及甲○○」（見警卷第一頁反面及
      第二頁），嗣於偵查中陳稱：「洪淑美路過與我爭吵，於是大喊，邀二位店內
      男子，其中一名男子拿木棍打我，打我的背部、大腿」（見九十年偵字第七九
      九三號卷第二十四頁）、「現場是洪淑美的小叔（乙○○）拿木棍，洪淑美跟
      甲○○是空手，他們聯合打我，我要告她小叔」（見九十年調偵字第四四一號
      第二十二頁反面），再於原審法院審理中陳稱：「她大叫，甲○○、乙○○及
      大盤商跑出來他們三人一起往我身上推，甲○○拿木棍打我的身上及腿部，我
      跟他們搶木棍，我與甲○○滾在紅磚上」、「剛開始洪淑美抓我的臉，後來洪
      淑美又幫忙推我，當時情況很亂，我跟甲○○滾在路上，林某出來就拿木棍，
      我抱住他，二人滾在地上，乙○○也要拿木棍打我，被我客戶攔下來，才沒有
      被打到」（見原審法院九十年十二月十一日筆錄）、「第一次被洪淑美抓到臉
      ，後來他們衝出來，大家推來推去，我與甲○○滾在地上，大家翻倒在地上，
      乙○○也順便壓過來，臉部的傷是被洪淑美抓的，其他因為三、四個人滾在馬
      路上，如何造成我不清楚」等語（見九十一年一月八日筆錄）。是告訴人丙○○對於何人拿木棍打他、有無打到、有幾人推壓他（有時稱洪淑美，有時稱大
      盤商）等前後指訴不一。
（二）告訴人丙○○之驗傷診斷書上記載「右臉頰擦傷（此部分係洪淑美造成已如前
      述）、右上腹紅腫、左上腹紅腫、右肘瘀腫、右手背與右手小指小裂傷、左肩
      紅腫」等情，有其所提之診斷書附卷可稽，並經原審法院函詢林進興醫院查明
      屬實，有該院九十年十二月十八日進字第九○一二一八○一號函及病歷影本一
      份可稽。然據告訴人丙○○分別於偵查或原審法院審理時所稱被持木棍毆打之
      位置為「背部、大腿」或「身上及腿部」等情，顯與前開驗傷診斷書上受傷位
      置不合。再告訴人丙○○要求傳訊之證人莊添光亦到庭證稱：「黃某就拿掃把
      刷她一下，另三人就衝出來拉拉扯扯，何人拉扯我不知道，黃某有倒下去，有
      一個人壓在他身上，我認為不是打架，是推來推去推倒的，有一個人拿木棍要
      打，我抓住木棍阻止」等語（見原審法院九十年十二月十一日筆錄），是由其
      證詞可知，持木棍要毆打告訴人丙○○之人實際上並未打到告訴人丙○○，此
      亦與告訴人丙○○前揭所述被持木棍毆打等情不合。又由證人莊添光證述「黃
      某就拿掃把刷她一下，另三人就衝出來拉拉扯扯，．．我認為不是打架，是推
      來推去推倒的」等語，再參酌告訴人丙○○當時係剛與友人喝酒完畢之情緒狀
      態，亦可知衝出來之人係見丙○○持掃把毆打洪淑美，為救當時正在被毆之洪
      淑美始與丙○○有拉扯、推擠等動作，是在無證據足認有主動攻擊之情況下，
      自難認甲○○、乙○○等人係基於傷害之故意而出手毆打丙○○。
（三）告訴人丙○○及被告乙○○二人曾因推擠、拉扯滾倒在地，而該地面高低不平
      情事，已經告訴人丙○○、被告乙○○於原審法院審理時證述在卷；縱證人莊
      添光證稱有一人壓在告訴人丙○○身上，核與告訴人丙○○所述相同，而告訴
      人丙○○之驗傷單上亦有「右上腹紅腫、左上腹紅腫之傷害」，惟告訴人丙○○係剛飲酒完畢，其情緒及意識係屬較亢奮狀態，是在乙○○欲阻止其繼續毆
      打洪淑美之過程中，有因推擠、壓抑其於地上，而無主動出手攻擊之行為，亦
      難認係基於傷害之犯意毆打而造成，何況丙○○在本院調查中亦陳稱：我與甲○○在地上翻滾時，右腹部紅腫可能是地上凹凸不平翻滾時受傷等語。至於告
      訴人「右肘瘀腫、右手背與右手小指小裂傷、左肩紅腫」等傷害，因二人拉扯
      滾倒之地面高低不平，且告訴人丙○○亦曾與持木棍之人搶木棍，此經告訴人
      丙○○陳稱「我搶木棍時對方推我，我就抱著對方一起拉倒在馬路旁邊，倒時
      我在下面」等語（原審法院九十一年一月八日筆錄）及證人謝戊己於原審法院
      證稱「看到黃某、乙○○在地上搶一支棍子」等語，是告訴人丙○○於跌倒在
      地及與人搶木棍時，非無可能造成上開瘀腫及小裂傷，自難以告訴人丙○○受
      有傷害即遽認係被告甲○○、乙○○所故意造成。
（四）告訴人丙○○與被告乙○○認識十年、與被告甲○○認識約一、二年，已經其
      於原審法院九十年十一月二十七日審理時陳述在卷，是依其與被告乙○○、甲○○二人之相識程度，何以於警訊只對於甲○○、洪淑美提出告訴，嗣於九十
      年五月十七日第一次偵訊時仍未對於已相識十年且供陳曾出手毆打伊之乙○○
      提出告訴，反而只稱「還有一位先生」，甚至於該次偵訊，檢察官尚未訊問被
      告洪淑美、甲○○時，先行訊問：「還要告？」，其則答以：「如果對方不告
      ，我就不要告了」等語（見九十年偵字第七九九三號卷第二十四頁），復再於
      九十年八月七日偵訊時：指稱被告洪淑美之小叔即被告乙○○拿木棍毆打，要
      告乙○○等語，顯見告訴人丙○○似有意以其曾受有傷害而對於被告洪淑美、
      甲○○、乙○○等人提出告訴，作為自己曾毆打洪淑美雙方和解之條件。
（五）綜上所述，本件除告訴人丙○○之指訴外，並無其他積極證據可資證明被告甲○○、乙○○涉有傷害犯行；驗傷診斷書雖能證明丙○○有該診斷書所述之傷
      害，然尚無法證明係被告甲○○、乙○○基於傷害之犯意，主動出手攻擊毆打
      所造成。是本件告訴人丙○○之指訴，即難認與事實相符，揆諸前開規定及判
      例意旨，依罪疑惟輕原則，即應為被告甲○○、乙○○無罪之有利認定。此外
      ，復查無其他積極證據足認被告甲○○、乙○○有公訴人所指之犯行，既不能
      證明被告甲○○、乙○○犯罪，自應為其無罪之諭知。原審就被告甲○○、乙○○部分認不能証明被告二人犯罪而對被告甲○○、乙○○為無罪之諭知，經
      核核並無不合，檢察官上訴意旨仍執前詞指摘原判決不當，上訴為無理由，應
      予駁回。
據上論結，應依刑事訴訟法第三百六十八條、刑法第七十四條第一款，判決如主文。
本案經檢察官林應華到庭執行職務。
中        華        民        國    九十一    年    五    月    二十二  日
                              臺灣高等法院高雄分院刑事第三庭
                                  審判長法官  周賢銳
                                        法官  謝宏宗
                                        法官  莊崑山
右正本證明與原本無異。
不得上訴。
                                      書記官  邱麗莉
中        華        民        國 九十一    年    五    月    二十四  日
附錄  本判決論罪科刑法條：
罪之法條全文
刑法第二百七十七條條第一項
傷害人之身體或健康者，處三年以下有期徒刑、拘役或一千元以罰金。
                                                                    Ａ
